最高法院刑事判決　　　　　　　　　　　　　　　八十七年度台上字第四三二八號
　　上　訴　人　甲○○
　　選任辯護人　葉春生律師
右上訴人因重利案件，不服台灣高等法院中華民國八十六年三月四日第二審判決（八
十六年度上訴字第二八八號、八十六年度上訴字第三○九號，起訴案號：台灣宜蘭地
方法院檢察署八十五年度偵字第二六○九、二七○九號），提起上訴，本院判決如左
：
    主  文
上訴駁回。
    理  由
按刑事訴訟法第三百七十七條規定：上訴於第三審法院，非以判決違背法令為理由，
不得為之。是提起第三審上訴，應以原判決違背法令為理由，係屬法定要件；且必須
依據卷內資料為具體之指摘，並足據以辨認原判決已具備違背法令之形式，始屬相當
。本件上訴人甲○○上訴意旨略稱：(一)被害人蕭國榮於第一審供證沒有看過上訴人，
與其妻盧秀桂於警訊之供證大相逕庭，原審未予詳查，遽採盧秀桂之警訊筆錄為判決
基礎，不無違誤，且蕭國榮有利於上訴人之證述何以不足採取，原判決未予說明，亦
嫌理由不備。(二)被害人林桂芳係本案之檢舉人，且因向原審共同被告蘇運增恐嚇取財
被第一審法院判處罪刑在案，其不利於上訴人之供證，顯與事實不合。又依其供證，
其共借款二次，借款時間相隔只五天，顯非急迫輕率或無經驗之情況下借款。另原判
決採為裁判基礎之林桂芳於八十五年十月十五日在第一審法院之審判筆錄，並未經法
官簽名，僅由書記官簽名，但未附記法官不能簽名之事由，其訴訟程序難謂無瑕，原
判決採林桂芳之供證為認定上訴人犯罪之證據，亦有違誤。(三)扣案之證據，僅足以證
明周俊明等人有向蘇運增借款，並不能證明周俊明等人係在急迫輕率無經驗之情形下
借款而給付與原本顯不相當之重利，原判決採為上訴人有重利犯行之證據，即有證據
上理由矛盾之違法。惟查原判決認定上訴人與已判罪確定之蘇運增、張調木、曾文皇
及另案審理之洪崑和，基於共同犯意之聯絡，自民國八十五年六月中旬起，先後在宜
蘭地區，乘周俊明、林桂芳、蕭國榮等人急迫用錢之際，分別貸予新台幣（下同）五
萬元或一萬元不等金額，每十天為一期，每期利息二十分，並先扣除第一期利息之方
式，收取與原本顯不相當之重利，其等並以之為常業，經警先後於八十五年七月十日
十三時許、同年七月十六日下午六時四十分許查獲等情；因將第一審論上訴人以共同
以乘他人急迫貸以金錢，而取得與原本顯不相當之重利為常業罪刑部分之判決，改判
仍論處同一罪刑，業已明其所憑之證據及認定之理由，並以上訴人空口否認犯行，
係卸責之詞，不足採信，於理由內予以指駁及說明。從形式上觀察，尚無違背法令之
情形存在。按被害人蕭國榮於第一審雖供證沒有看過上訴人，但未能證明上訴人未參
與上開犯行，尚難認為有利於上訴人而足以影響判決結果。又原判決除依證人林桂芳
之供證外，復以共同被告張調木、證人盧秀桂於警訊之供證及在上訴人住處所查扣如
原判決附表所列之證物，為認定上訴人犯罪之證據，縱林桂芳被訴恐嚇取財案件之第
一審審判筆錄未經承辦法官簽名，該案件之訴訟程序有瑕疵，仍非不可認定上訴人之
犯行，而該項瑕疵自於原判決結果不生影響，依刑事訴訟法第三百八十條規定，上訴
意旨(一)、(二)俱非適法之第三審上訴理由。至上訴意旨(三)仍徒就原判決採證認事之職權
適法行使，任意為事實上之爭執，不足據以辨認原判決已具備違背法令之形式。綜上
所述，應認本件上訴為違背法律上之程式，爰從程序上予以駁回。
據上論結，應依刑事訴訟法第三百九十五條前段，判決如主文。
中      華      民      國    八十七    年     十二     月     十七     日
                              最高法院刑事第十庭
                                  審判長法官  曾  有  田
                                        法官  林  永  茂
                                        法官  陳  宗  鎮
                                        法官  劉  介  民
                                        法官  魏  新  和
      右正本證明與原本無異
                                              書  記  官
中      華      民      國    八十七    年     十二     月    二十二    日
